臺灣臺北地方法院民事裁定　　　　　　99年度消債清字第98號
聲　請　人　何金英
代　理　人　陳添信律師
上列當事人聲請消費者債務清理事件，本院裁定如下：
    主  文
聲請人於民國九十八年九月十一日提出之更生方案不予認可。
聲請人自中華民國一百年二月十五日下午四時開始清算程序，並
同時終止清算程序。
    理  由
一、債權人會議可決更生方案時，應有出席已申報無擔保及無優
    先權債權人過半數之同意，而其所代表之債權額，並應逾已
    申報無擔保及無優先權總債權額之二分之一；法院得將更生
    方案之內容及債務人財產及收入狀況報告書通知債權人，命
    債權人於法院所定期間內以書面確答是否同意該方案，逾期
    不為確答，視為同意；更生方案未依前二條規定可決時，除
    有第64條規定之情形外，法院應以裁定開始清算程序。消費
    者債務清理條例（下簡稱消債條例）第59條第 1項、第60條
    第 1項、第61條分別定有明文。次按，債務人有薪資、執行
    業務所得或其他固定收入，法院認更生方案之條件公允者，
    得不經債權人會議可決，逕依債務人之聲請或依職權以裁定
    認可更生方案；法院裁定不認可更生方案時，應同時裁定開
    始清算程序；有下列情形之一者，法院應不認可更生方案：
    一、債權人會議可決之更生方案對不同意或未出席之債權人
    不公允；二、更生程序違背法律規定而不能補正；三、更生
    方案違反法律強制或禁止規定，或有背於公共秩序、善良風
    俗；四、以不正當方法使更生方案可決；五、已申報無擔保
    及無優先權之債權總額逾新臺幣1200萬元；六、更生方案定
    有自用住宅借款特別條款，而債務人仍有喪失住宅或其基地
    之所有權或使用權之虞；七、更生方案所定自用住宅借款特
    別條款非依第54條協議成立；八、更生方案無履行可能；九
    、債務人有虛報債務、隱匿財產，或對於債權人中之一人或
    數人允許額外利益，情節重大，消債條例第64條第 1項、第
    65條第1項、第63條第1項亦分別定有明文。再按，法院開始
    清算程序裁定，應載明其年、月、日、時，並即時發生效力
    ；債務人之財產不敷清償清算程序之費用時，法院應裁定開
    始清算程序，並同時終止清算程序。消債條例第83條第 1項
    、第85條第1項亦有明文。
二、經查，本件聲請人聲請更生，前經本院以97年度消債抗字第
     119號裁定開始更生程序在案，聲請人於本院98年度執消債
    更字第 148號更生程序進行更生程序期間，陳稱其經營網拍
    業務，每月收入約有新臺幣（下同）4200元，又因生活費用
    全由配偶支應，故生活支出金額為 0元，聲請人並據前開收
    入及支出金額，提出提出收入狀況報告書及更生方案，主張
    每月得以4000元作為其更生方案履行期間每月清償金額，清
    償期間為 8年，共清償38萬4000元，清償成數約為25.84%，
    嗣經本院將前揭財產收入狀況報告書及更生方案送達各債權
    人表示意見，僅有臺灣新光商業銀行股份有限公司逾期未表
    示意見，依法視為同意外，其餘 4位債權人均表示不同意。
    因上述同意之債權人人數及債權金額，僅各佔全體債權人數
    及全部債權金額之 20﹪與7.7﹪，故上開債務人所提更生方
    案，並未能依消費者債務清理條例第60條規定，獲債權人會
    議之可決。
三、次查，債務人聲請更生係以債務人「未來收入」作為清償債
    權人債權之基礎，然本件聲請人積欠債務高達 148萬5846元
    ，而聲請人自陳目前從事網拍及包裝工作，網拍收入每月約
    3000元至4000元、包裝工作每件 5元至10元，每月約1600元
    至1800元，且因無多餘資金進貨，目前僅能出售所剩庫存商
    品，交易量下降，又其主力商品因涉仿冒而遭扣留，致網拍
    收入不穩定，99年1月至9月份之交易金額合計僅有 2萬2965
    元，並因須照顧年幼子女，無法另覓固定收入之工作，顯見
    聲請人之工作收入甚不固定，且其網拍收益因無資金投入，
    於存貨售盡時，亦無繼續之可能性，又聲請人配偶之收入僅
    足負擔生活費用，其餘家人為免遭聲請人債務波及亦無意願
    擔任其更生方案履行之保證人，則聲請人之更生方案顯無履
    行之可能，其已符合消債條例第63條第1項第8款所定法院應
    不可認可更生方案之要件，基此，本件堪認已符合消債條例
    第61條規定，應由本院以裁定開始清算程序之規定；另依聲
    請人陳報之財產及收入狀況報告書所載，聲請人名下除 1萬
    元機車以外並無其他財產，是本院斟酌上情，並慮及本件清
    算程序之規模，因認債務人之財產應不敷清償清算程序之費
    用，是本院茲依上開條文規定，雖裁定開始本件清算程序，
    惟並同時終止本件清算程序。
四、至於法院終止清算程序後，聲請人之債務並非當然免除，仍
    應由法院斟酌消債條例有關免責之規定，例如本條例第133
    條、第134條、第135條等規定，依職權認定是否裁定免責，
    故法院終止清算程序後，聲請人雖有免責之機會，惟其財產
    不敷清償清算程序之費用如係因上述條例所定不可免責之事
    由所致，法院即非當然為免責之裁定，聲請人就其所負債務
    仍應負清償之責，附此敘明。
五、爰裁定如主文所示。
中    華    民    國    100    年    2    月    15    日
                 民事第三庭    法  官  曾益盛
以上正本係照原本作成。
開始清算程序之裁定不得抗告，如不服同時終止清算程序之裁定
，應於裁定送達後10日內，以書狀向本院提出抗告，並繳納抗告
費新臺幣1千元。
中    華    民    國    100    年    2    月    15    日
                               書記官  蔡月女